臺灣板橋地方法院刑事判決　　　　　　　　　　　　　九十年度訴字第一一九八號
　　公　訴　人　臺灣板橋地方法院檢察署檢察官
　　被　　　告　丙○○
右列被告因偽造文書等案件，經檢察官提起公訴（九十年度偵字第八七０八號）及移
    主  文
丙○○連續行使偽造公文書，足以生損害於公眾及他人，處有期徒刑貳年，緩刑肆年
。
偽造之「臺北縣政府工務局捌拾玖使字第捌參零號使用執照」、「臺北縣汐止市地政
事務所八十九年十一月十九日八九汐地政字第三三三五六二號函」各壹件及「臺北縣
汐止地政事務所建物所有權狀」上偽造之「台北縣汐止地政事務所印」之印文壹枚均
沒收。
    事  實
一、丙○○係卓越工程顧問有限公司（下稱卓越公司，代表人為卓銀永建築師）之工
    務部主任，卓越公司依約負責請領友士股份有限公司（下稱友士公司，代表人為
    加滕惇一）所有坐落於臺北縣汐止市○○段烘內小段七十九地號土地上「倉庫新
    建工程」之建物使用執照，同工程亦由「卓銀永建築師事務所」負責設計、監造
    與請領建造執照，卓銀永為取信於友士公司而提供面額合計新臺幣（下同）一千
    萬元之支票二紙（付款人為華南銀行新生分行，發票人為卓銀永，支票號碼分別
    為ＧＢ0000000號、ＧＢ0000000號，金額分別為三百萬元、七百
    萬元，到期日均為八十八年十二月），以擔保上開工程使用執照之取得。丙○○
    明知上開工程並未取得使用執照與建物所有權狀，竟意圖為第三人不法之利益，
    基於偽造公文書之概括犯意，先於八十九年九月初某日，在台北縣永和市○○路
    二０一巷二十二弄十七號一樓辦公室內，使用電腦調出一份使用執照，並以電腦
    掃描後，再以影像處理軟體處理之方式，偽造「臺北縣政府工務局捌拾玖使字第
    捌參零號使用執照」乙紙，而偽造公文書，完成後影印乙紙，於八十九年九月六
    日，持之在臺北市○○○路○段五四號三樓，交付友士公司人員而行使之，足以
    生損害於臺北縣政府工務局對工務管理之正確性；並向友士公司佯稱已領得使用
    執照，惟使用執照正本保留於同事務所，以申辦建物所有權狀之用，及表示代理
    卓銀永取回上開保證支票之詐騙手段，致友士公司因而陷於錯誤，交付上開保證
    支票二紙予丙○○，再由丙○○轉交卓銀永，使第三人卓銀永獲取免負保證責任
    之不法利益。丙○○因友士公司催領同工程之建物所有權狀，復承前同一犯意，
    於八十九年十一月十八日，在前開辦公室內，以電腦打字方式偽造受文者為「臺
    北縣政府工務局建管課」之「臺北縣汐止市地政事務所八十九年十一月十九日八
    九汐地政字第三三三五六二號函」之公文書乙紙，並於八十九年十一月二十七日
    ，持之傳真予友士公司而行使之，足以生損害於臺北縣汐止地政事務所，函文內
    容係載明：「有關貴局核發友士股份有限公司八九使字第三九八號之使用執照，
    因象神颱風致使使照正本毀損，敬請貴局重新核發」云云，以為緩兵之計。丙○
    ○又承前同一犯意，於九十年三月五日，在前開辦公室內，持其自家建物所有權
    狀以電腦掃描後並加以塗改之方式，偽造「台北縣汐止地政事務所建物所有權狀
    」（登記日期：中華民國八十八年三月五日、發狀日期：中華民國八十八年三月
    五日、權狀字號：０九０汐登建字第００三九九一號）之公文書乙紙，並加以護
    貝完成後，於九十年三月六日中午十二時二十分許，在臺北縣永和市○○路二０
    一巷二十二弄十七號，交付予不知情之友士公司人員甲○○而行使之，以為敷衍
    ，足以生損害於臺北縣汐止市地政事務所對地政管理之正確性。嗣同日即九十年
    三月六日，友士公司職員乙○○接到甲○○所交權狀，原欲持向銀行辦理貸款之
    用，因見權狀另加護貝，心生懷疑，而以傳真方式向同地政事務所確認，經同地
    政事務所鑑定，確屬偽造後，報警處理，始悉上情。
二、案經被害人友士公司訴請臺灣板橋地方法院檢察署檢察官偵查起訴及移送併辦。
    理  由
一、訊據被告丙○○對於右揭時、地，偽造「臺北縣政府工務局捌拾玖使字第捌參零
    號使用執照」、「臺北縣汐止市地政事務所八十九年十一月十九日八九汐地政字
    第三三三五六二號函」及「台北縣汐止地政事務所建物所有權狀」，並持之加以
    行使，致使友士公司陷於錯誤，而交付上開保證支票二紙予被告之事實均坦承不
    諱。核與證人即台北縣汐止地政事務所長丁○○、證人即友士公司人員甲○○、
    乙○○、戊○○於警訊時指證之情節大致相符，復有工程合約、偽造之臺北縣政
    府工務局捌拾柒使字第捌參零號使用執照影本、臺北縣汐止市地政事務所函影本
    、台北縣汐止地政事務所建物所有權狀、友士公司付款回條各一紙在卷可憑。此
    外，上開建物所有權狀與函文，均係偽造，台北縣汐止地政事務所未曾核發上開
    文件乙情，有台北縣汐止地政事務所九十年三月廿一日九十北縣汐地一字第０二
    八三九號函附卷可參。另卓銀永建築師事務所四次申請使用執照，均遭臺北縣政
    府工務局退件，並由卓銀永建築師事務所派員領回申請書卷，四次領回時間分別
    為八十九年八月二十五日、八十九年九月一日、八十九年十一月二十一日及九十
    年三月三十日乙情，亦有臺北縣政府工務局九十年四月二十四日九十北工施字第
    Ｂ九三九號函及附件存卷可佐。本件事證明確，被告犯行堪以認定。
二、核被告所為，其偽造「臺北縣政府工務局捌拾玖使字第捌參零號使用執照」、「
    臺北縣汐止市地政事務所八十九年十一月十九日八九汐地政字第三三三五六二號
    函」及「台北縣汐止地政事務所建物所有權狀」及交付友士公司而行使之行為，
    係犯刑法第二百十六條、第二百十一條之行使偽造公文書罪。其騙回保證支票之
    行為，係犯同法第三百三十九條第二項詐欺得利罪，公訴意旨認係犯刑法第三百
    三十九條第一項之詐欺取財罪，尚有未洽，惟基本事實同一，本院自得變更法條
    後審理之。被告偽造「台北縣政府工務局印」、「台北縣汐止地政事務所印」之
    印文之行為，為偽造公文書之部分行為，其偽造公文書後復持以行使，偽造之低
    度行為，應為行使之高度行為所吸收，均不另論罪。被告先後三次行使偽造公文
    書犯行，時間緊接，手法相同，觸犯構成要件相同之罪名，顯係基於概括犯意反
    覆為之，為連續犯，應依刑法第五十六條規定論以一罪，並加重其刑。被告行使
    偽造公文書之目的，係在騙回保證之支票，所犯行使偽造公文書與詐欺得利二罪
    間，有方法結果之關係，為牽連犯，應從較重之行使偽造公文書罪處斷。爰審酌
    被告並無前科、犯罪之動機、目的、手段、對被害人友士公司所生之危害，及犯
    罪後坦承犯行之態度等一切情狀，量處如主文所示之刑，以示懲儆。末查，被告
    未曾受有期徒刑以上刑之宣告，有臺灣高等法院檢察署刑案紀錄簡覆表附卷可憑
    ，其素行良好，雖因一時失慮而不慎觸法，惟該倉庫新建工程之瑕疵已改正，並
    依約取得使用執照，友士公司業已無損害，並表示原諒被告，此經友士公司告訴
    代理人陳明在卷，被告經此教訓，當知所警惕，應無再犯之虞，本院認所宣告之
    刑以暫不執行為適當，併予宣告緩刑四年，以啟自新。
三、被告偽造之「臺北縣政府工務局捌拾玖使字第捌參零號使用執照」、「臺北縣汐
    止市地政事務所八十九年十一月十九日八九汐地政字第三三三五六二號函」各乙
    紙，均係被告所有供犯罪所用之物，業據被告供明在卷，上開使用執照、臺北縣
    汐止市地政事務所函雖未扣案，然亦無證據證明業已滅失，應依刑法第三十八條
    第一項第二款宣告沒收之。另被告偽造之「臺北縣汐止地政事務所建物所有權狀
    」乙紙，業據被告交付友士公司，已非被告所有之物，爰不予宣告沒收。惟該所
    有權狀上偽造之「台北縣汐止地政事務所印」之印文，依刑法第二百十九條規定
    ，不問屬於犯人與否，均宣告沒收之。
四、公訴意旨另以：被告意圖為第三人不法之所有，與不詳姓名年籍之成年男子，共
    同基於偽造公印之概括犯意聯絡，委由該男子於不詳時間、地點，偽刻公印「臺
    北縣政府工務局印」「台北縣汐止地政事務所印」，並蓋用於上開「臺北縣政府
    工務局捌拾玖使字第捌參零號使用執照」「台北縣汐止地政事務所建物所有權狀
    」上，因認被告此部分亦涉有偽造公印之罪嫌。然查，被告於本院審理時坦承其
    係自行利用辦公室電腦調出一份使用執照及以自家之建物所有權狀，以電腦掃描
    後，再以影像處理軟體處理之方式，偽造使用執照及所有權狀，此據被告供明在
    卷，並無證據足認被告有另行偽造公印之行為，惟公訴意旨認此部分與前揭偽造
    公文書部分，有裁判上一罪之關係，爰不另為無罪之諭知。
據上論斷，應依刑事訴訟法第二百九十九條第一項前段、第三百條、刑法第五十六條
、第二百十六條、第二百十一條、第三百三十九條第二項、第五十五條、第七十四條
第一款、第三十八條第一項第二款、罰金罰鍰提高標準條例第一條前段，判決如主文
。
本案經檢察官張瑞娟到庭執行職務。
中      華      民      國      九十一      年      五    月     七     日
                                  臺灣板橋地方法院刑事第一庭
                                          法  官  毛崑山
右正本證明與原本無異。
如不服本判決，應於判決送達後十日內，向本院提出上訴狀。
                                          書記官  楊灥
中      華      民      國      九十一      年      五    月     十     日
